臺灣臺南地方法院刑事判決
111年度訴字第231號
公  訴  人  臺灣臺南地方檢察署檢察官
被      告  沈柏村



上列被告因違反藥事法案件，經檢察官提起公訴（109年度偵字
第22546號），本院判決如下：
    主  文
沈柏村無罪。
    理  由
壹、程序方面
    有罪之判決書應於理由內記載認定犯罪事實所憑之證據及其
    認定之理由，刑事訴訟法第310 條第1 款定有明文。而犯罪
    事實之認定，係據以確定具體的刑罰權之基礎，自須經嚴格
    之證明，故其所憑之證據不僅應具有證據能力，且須經合法
    之調查程序，否則即不得作為有罪認定之依據。倘法院審理
    之結果，認為不能證明被告犯罪，而為無罪之諭知，即無前
    揭第154 條第2 項所謂「應依證據認定」之犯罪事實之存在
    。因此，同法第308 條前段規定，無罪之判決書只須記載主
    文及理由。而其理由之論敘，僅須與卷存證據資料相符，且
    與經驗法則、論理法則無違即可，所使用之證據亦不以具有
    證據能力者為限，即使不具證據能力之傳聞證據，亦非不得
    資為彈劾證據使用。故無罪之判決書，就傳聞證據是否例外
    具有證據能力，本無須於理由內論敘說明（最高法院100年
    度台上字第2980號判決意旨參照）。
貳、實體方面 
一、公訴意旨略以：被告沈柏村明知甲基安非他命及甲氧基甲基
    安非他命（MMA）係毒品危害防制條例第2條第2項第2款所列
    管之第二級毒品，並經行政院衛生福利部公告為毒害藥品，
    係屬藥事法第22條第1款規定之禁藥，依法均不得擅自持有
    、轉讓，竟基於轉讓第二級毒品即禁藥甲基安非他命及甲氧
    基甲基安非他命之犯意，於民國109年4月7日19時許，在臺
    南市○○區○○路○段000號「龍旅商旅」502房內，將3包甲基安
    非他命及2顆含有甲氧基甲基安非他命之藥丸2顆（無證據證
    明已達純質淨重10公克以上），無償轉讓予楊豐澄供其施用
    。嗣於109年4月9日0時48分許，經警至龍旅商旅處理糾紛時
    ，經楊豐澄同意搜索龍旅商旅502房，並扣得甲基安非他命3
    包、含有甲氧基甲基安非他命之藥丸1顆。因認被告涉犯藥
    事法第83條第1項轉讓禁藥罪嫌。
二、公訴人認被告涉有前揭犯行，係以被告之供述、證人楊豐澄
    之證述、證人楊豐澄另案搜索扣押筆錄、扣押物品目錄表、
    證人楊豐澄另案遭扣押物品送驗之高雄市立凱旋醫院濫用藥
    物成品檢驗鑑定書、證人楊豐澄尿液年籍對照表、法務部法
    醫研究所毒物化學鑑定書、臺南市衛生局檢驗結果報告為其
    論據。訊據被告固坦承其於上開時地與楊豐澄碰面等情（本
    院卷第46頁），惟堅決否認有何轉讓禁藥犯行，辯稱：當時
    是楊豐澄過來伊與吳祖鈺的房間聊天，沒有提供毒品給楊豐
    澄等語。
三、按犯罪事實，應依證據認定之，無證據不得推定其犯罪事實
    ；又不能證明被告犯罪者，應諭知無罪之判決，刑事訴訟法
    第154 條、第301 條第1 項分別定有明文。按人證為證據方
    法之一種，係以人之陳述為證據，人證包括證人及鑑定人等
    ，而實務上證人大致有被害人、告訴人、共犯及其他實際體
    驗一定事實之人，證人之陳述，不免因人之觀察、知覺、記
    憶、敘述、表達等能力及誠實信用，而有偏差。是證人之陳
    述，其證明力是否充足，是否仍須補強證據輔助，應視證言
    本質上是否存在較大之虛偽危險性，不得一概而論。基於雙
    方對向行為之犯罪（對向犯），如購買毒品者指證販毒者，
    因自首或自白而得獲減輕或免除其刑，甚或得由檢察官為職
    權不起訴或緩起訴處分，不免作出損人利己之陳述，其證言
    本質上亦存在較大之虛偽危險性，故為擔保陳述內容之真實
    性，應認須有補強證據，足使一般人對其陳述無合理之懷疑
    存在，而得確信其為真實。至於指證者前後供述是否堅決一
    致，無矛盾或瑕疵，其與被指證者間有無重大恩怨糾葛等情
    ，因與犯行無涉，均尚不足作為補強證據，且指證者證述情
    節既屬個別獨立事實，亦不得互為佐證（最高法院101年度
    台上字第6199號判決意旨參照），是對向犯之所為不利於被
    告之陳述，仍需另有補強證據始得作為認定犯罪事實之基礎
    ，此於轉讓毒品或偽藥案件亦應為相同解釋。
四、經查： 　
  ㈠證人楊豐澄固於109年12月21日偵訊時結證稱：被告於109年4
    月7日19時許，在「龍旅商旅」502房內，無償提供扣案的3
    包甲基安非他命及扣案的2顆搖頭丸等語（偵卷第37、38頁
    ），並有證人楊豐澄另案109年4月9日臺南市政府警察局第
    二分局搜索扣押筆錄、扣押物品目錄表（警卷第35-41頁）
    、該扣案物送驗之高雄市立凱旋醫院109年5月19日高市凱醫
    驗字第64334號濫用藥物成品檢驗鑑定書（偵卷第75頁）可
    證；然其於同年4月30日警詢時證稱：於同年4月8日22時30
    分許，伊去「龍旅商旅」1001號房找朋友，剛好遇到被告，
    被告就提供3包甲基安非他命等語（警卷第13頁），其於同
    年9月27日警詢時證稱：同年4月7日19時，被告至「龍旅商
    旅」502房內聊天，被告說有藥效很強的搖頭丸，當場就提
    供2顆搖頭丸給伊試試看，同年4月8日22時30分，伊去「龍
    旅商旅」1001號房找被告，伊問被告上次有借給被告使用轎
    車，被告說要請伊施用安非他命，被告當場在1001號房內提
    供3包安非他命等語（警卷第17頁）。則經比對證人楊豐澄
    警詢、偵訊歷次證述，其就被告如何交付上開毒品之過程、
    地點等節，差異甚大，其證述已有瑕疵，難以採信。
　㈡另檢察官聲請傳喚之證人林恩麗於本院審理時證稱：案發時
    與楊豐澄同住在「龍旅商旅」，有和楊豐澄一起吸食安非他
    命，但不清楚楊豐澄的毒品向誰拿的等語（本院卷第172至1
    74頁），並有證人楊豐澄尿液年籍對照表、法務部法醫研究
    所毒物化學鑑定書、臺南市衛生局檢驗結果報告為證。然上
    開證人林恩麗證述及此部分書證，均僅能證明楊豐澄曾施用
    甲基安非他命，尚不足補強楊豐澄所述其所施用之甲基安非
    他命係被告所轉讓。
五、綜上所述，被告是否有本案轉讓禁藥犯行，本院認為仍存有
    合理之懷疑，尚未到達確信其為真實之程度。而公訴人所提
    出之證據，尚不足為被告有罪之積極證明，其指出證明之方
    法，亦無從說服法院以形成被告有罪之心證，揆諸前揭說明
    ，本院自應為被告無罪之諭知。　　
據上論斷，應依刑事訴訟法第301條第1項前段，判決如主文。
本案經檢察官施胤弘提起公訴，檢察官蘇聖涵到庭執行職務。
中　　華　　民　　國　　111 　年　　5 　　月　　19　　日
　　　　　　　　　刑事第八庭  審判長法　官 鄭燕璘
　　　　　　　　　                  法  官 陳碧玉
　　　　　　　　　                  法  官 郭瓊徽   　
以上正本證明與原本無異。
如不服本判決應於收受本判決後20日內向本院提出上訴書狀，並
應敘述具體理由。其未敘述上訴理由者，應於上訴期間屆滿後20
日內向本院補提理由書狀（均須按他造當事人之人數附繕本）「
切勿逕送上級法院」。 
                                    書記官 王珮君
中　　華　　民　　國　　111 　年　　5 　　月　　19　　日